臺灣桃園地方法院民事裁定
110年度消債更字第337號
聲  請  人  
即  債務人  王正文  

代  理  人  吳宏毅律師
上列當事人因消費者債務清理事件聲請更生，本院裁定如下：
    主  文
債務人甲○○自民國111年3月29日上午10時起開始更生程序。
命司法事務官進行本件更生程序。
    理  由
一、按債務人不能清償債務或有不能清償之虞者，得依消費者債
    務清理條例所定更生或清算程序，清理其債務；債務人無擔
    保或無優先權之本金及利息債務總額未逾新臺幣（下同）1,
    200萬元者，於法院裁定開始清算程序或宣告破產前，得向
    法院聲請更生；法院開始更生程序之裁定，應載明其年、月
    、日、時，並即時發生效力，消費者債務清理條例（下稱消
    債條例）第3條、第42條第1項及第45條第1項分別定有明文
    。又按債務人對於金融機構負債務者，在聲請更生或清算前
    ，應向最大債權金融機構請求協商債務清償方案，或向其住
    、居所地之法院或鄉、鎮、市、區調解委員會聲請債務清理
    之調解，同條例第151條第1項規定甚明。
二、聲請意旨略以：聲請人即債務人因不能清償債務，於民國11
    0年2月9日向本院聲請消費者債務清理調解，嗣因債務人無
    法負擔台北富邦商業銀行所提之協商方案而調解不成立，又
    聲請人主張其無擔保或無優先權之債務總額為930萬2,014元
    ，未逾1,200萬元，且未經法院裁定開始清算程序或宣告破
    產，爰聲請裁定准予更生等語。
三、經查：
  ㈠本條例所稱消費者，指5年內未從事營業活動或從事小規模營
    業活動之自然人；前項小規模營業指營業額平均每月20萬元
    以下者，消債條例第2條第1、2項定有明文。次按，債務人
    為股份有限公司之監察人者，依據公司法第8條第2項規定，
    其僅於執行職務範圍內為公司之負責人，而監察人之職務係
    監督公司業務之執行，行使監察權，並無執行公司業務之權
    責，通常情形，不宜視為其自己從事營業活動，應無消債條
    例施行細則第3條第2項規定之適用，司法院民事廳消費者債
    務清理條例法律問題研審小組民國99年11月29日廳民二字第
    0990002160號法律問題參照。經查，聲請人雖曾擔任恆興國
    際股份有限公司之監察人，然因監察人無執行公司業務之權
    責，且該公司已於105年6月17日解散，有金融聯合徵信中心
    債權人清冊、經濟部商工登記公示資料在卷為憑（調解卷第
    12、36頁），故聲請人仍為消債條例所稱之消費者，自得依
    消債條例聲請更生，合先敘明。
  ㈡關於前置協商之要件：聲請人以其有不能清償債務情事，向
    本院聲請債務清理前置調解，經本院以110年度司消債調字
    第87號調解事件受理在案，嗣本院司法事務官於110年8月19
    日開立調解不成立等情，有調解不成立證明書（調解卷第87
    頁）在卷可稽，業經本院依職權調閱上開卷宗核閱無訛，堪
    可採信。
  ㈢關於聲請人之債務總額：聲請人雖陳報其無擔保或無優先權
    債務總額為9,302,014元（調解卷第7至8頁），然依台北富
    邦銀行整理各金融機構債權，陳報實際債權應為11,573,835
    元（調解卷第71、72頁），故本院認應以11,573,835元為其
    債務總額。
  ㈣關於聲請人之財產及收入：
    ⒈聲請人名下僅有土地1筆（目前強制執行中）、國泰人壽保
      單2筆（保單價值37,760元），有財產及收入狀況說明書
      、全國財產稅總歸戶財產查詢清單、國泰人壽保險價值準
      備金查詢畫面在卷可稽（調解卷第6、22頁；更生卷第42
      頁）。
    ⒉聲請更生前兩年（即108年2月至110年1月）之收入，聲請
      人任職於兆承企業有限公司，每月收入含年終獎金為32,5
      00元，有桃園市政府社會局函、民事陳報狀、在職證明書
      在卷可參（更生卷第24、26、28-2頁），堪認聲請人於更
      生前2年期間之收入所得為78萬元（計算式：32,500元×24
      個月），平均每月收入約32,500元；聲請更生後迄今，仍
      任職於兆承企業有限公司，是認應以32,500元列計其每月
      收入。
  ㈤關於聲請人之必要支出：
　　⒈按債務人必要生活費用，以最近一年衛生福利部或直轄市
      政府所公告當地區每人每月最低生活費1.2倍定之；受扶
      養者之必要生活費用，準用第一項規定計算基準數額，並
      依債務人依法應負擔扶養義務之比例認定之；前二項情形
      ，債務人釋明更生期間無須負擔必要生活費用一部或全部
      者，於該範圍內，不受最低數額限制；債務人證明確有必
      要支出者，不受最高數額及應負擔比例之限制，消債條例
      第64條之2定有明文。次按，債務人聲請更生或清算時所
      提財產及收入狀況說明書，其表明每月必要支出之數額，
      與本條例第64條之2第1項、第2項規定之認定標準相符者
      ，毋庸記載原因、種類及提出證明文件，消債條例施行細
      則第21條之1第3項亦有明文。
　　⒉聲請人主張其個人每月必要支出為22,921元（詳細支出項
      目詳附表）。惟其中花旗銀行貸款協商每月還款金額係屬
      聲請人之債務應不予列計，而國泰人壽保險費，因我國有
      全民健康保險及勞工保險制度之基本保障，核屬非必要支
      出。再審酌桃園市111年度平均每人每月最低生活費1.2倍
      即18,337元，此應為聲請人於債務清理過程中保有人性尊
      嚴之最低基本生活支出，認聲請人個人每月必要支出應以
      18,337元列計為當。
　　⒊另聲請人主張未成年子女扶養費8,000元（其中6,000為扶
      養費，2,000為每月見面為其購買日常用品之費用）、父
      親扶養費5,000元，有戶籍謄本、離婚協議書、子女學生
      證、全國財產稅總歸戶財產查詢清單、108及109年度綜合
      所得稅各類所得資料清單在卷可稽（調解卷第9、53頁；
      更生卷第38、40、41頁；個資卷）。其中未成年子女（將
      於111年10月成年）目前尚在臺北就讀大學中，戶籍位於
      基隆市與聲請人之前配偶同戶，且名下無財產，應有受撫
      養之必要，惟因離婚協議書中僅記載聲請人應每月支付6,
      000元至聲請人女兒大學畢業為止，購買日常用品費用顯
      然非屬撫養費，且亦未提供相關單據以供本院審酌，故此
      部分不予列計；另聲請人之之父親，目前現年約70歲（40
      年5月生）名下有1棟房屋，除領有三節禮金及重陽禮金【
      計算式：（2,000元×4）÷12個月＝667元】外，別無其他收
      入，可知聲請人父親有受扶養之必要，本院審酌受扶養人
      生活較為單純，爰依111年度桃園市每人每月最低生活費1
      .2倍之7成即12,836元為計算標準（計算式：18,337元×70
      ％＝12,836元），又聲請人父親共有3名扶養義務人，聲請
      人每月所需負擔之扶養費應為4,056元【計算式：(12,836
      元-667元)/3人＝4,056元】為適當，逾此部分，不予列計
      。是認聲請人每月必要支出費用為28,393元（計算式：18
      ,337元＋6,000元＋4,056元＝28,393元）。
  ㈥小結：
    依聲請人上開收入扣除必要支出後，每月應有餘額4,107元
    （計算式為：32,500元－28,393元）可供清償債務，惟其無
    擔保或無優先權債務總額已逾1,100萬元，聲請人現年約48
    歲（62年5月出生），距勞工強制退休年齡（65歲）尚約17
    年，審酌聲請人目前之收支狀況，至其退休時止，顯無法清
    償聲請人前揭所負之債務總額，考量聲請人所積欠債務之利
    息及違約金仍在增加中等情況，堪認聲請人之收入及財產狀
    況，有藉助更生制度調整其與債權人間權利義務關係之必要
    ，自應許聲請人得藉由更生程序清理債務。
四、綜上所述，聲請人係消費者，已達不能清償債務之程度，經
    消費者債務清理調解不成立，而查無消債條例第6條第3 項
    、第8條或第46條各款所定應駁回更生聲請之事由，則其聲
    請，應屬有據，爰裁定准許，並依同條例第16條第1項規定
    ，命司法事務官進行更生程序如主文。
五、本院裁定准許開始更生程序，俾使聲請人得以重建經濟生活
    ，惟本裁定不生使債務消滅之效力，須聲請人於更生程序中
    與債權人協定更生方案，並持續履行完畢後，始能依消債條
    例第73條之規定使全部債務均視為消滅，附此敘明。
中　　華　　民　　國　　111 　年　　3 　　月　　29　　日
                  民事第三庭    法　官　吳佩玲
附表、聲請人主張每月必要支出　　　　　　　　　
編號 種類 數額 1 租金支出 4,000元 2 膳食費 6,000元 3 國泰人壽保險費 5,898元 4 花旗銀行貸款協商 每月還款金額  3,273元 5 交通費 1,000元 6 水、電、瓦斯費 500元 7 電信費 500元 8 日用品費 1,000元 9 健保費 750元 　 總計 22,921元 
以上正本係照原本作成。
本裁定不得抗告。
本裁定業已於111年3月29日上午10時公告。
中　　華　　民　　國　　111 　年　　3 　　月　　29　　日
                                書記官　龍明珠